【裁判字號】    97,上,2
【裁判日期】    970610
【裁判案由】    確認債權存在
【裁判全文】
臺灣高等法院高雄分院民事判決             97年度上字第2號
上  訴  人  乙○○
訴訟代理人  郭憲章律師
被上訴人    財政部高雄市國稅局
法定代理人  甲○○
訴訟代理人  鄭曉東律師
            魏緒孟律師
上列當事人間因確認債權存在事件，對於民國96年11月15日臺灣
高雄地方法院94年度訴字第3018號第一審判決提起上訴，本院於
97年5 月27日辯論終結，茲判決如下：
    主  文
上訴駁回。
第二審上訴費用由上訴人負擔。
    事實及理由
一、被上訴人法定代理人於本院審理中變更為甲○○，有行政院
    令可憑，並經甲○○聲明承受訴訟，核無不合，應予准許，
    先予敘明。
二、被上訴人起訴主張：訴外人丙○○即安怡美容坊積欠伊91年
    度、92年度營業稅及所得稅計新台幣（下同）206 萬0494元
    ，經伊移送法務部行政執行署高雄行政執行處（下稱高雄行
    政執行處）執行，查知安怡美容坊與財團法人聯合信用卡中
    心簽訂「特約商店約定書」，而另立同意書，將安怡美容坊
    向信用卡中心請款之信用卡刷卡消費帳款逕匯入上訴人在高
    雄銀行文化中心分行申設之帳號000000000000帳戶內（下稱
    系爭帳戶），高雄行政執行處乃於94年11月4 日核發扣押命
    令，扣押安怡美容坊對上訴人之206 萬0494元金錢債權，上
    訴人於94年11月15日具狀聲明異議，高雄行政執行處即發函
    通知伊，如認上訴人聲明異議不實，應依強制執行法第120
    條第3 項規定，於10日內對上訴人提起訴訟。伊因認上訴人
    聲明異議不實，爰依行政執行法第26條準用強制執行法第
    120 條第3 項之規定，請求確認丙○○即安怡美容坊對上訴
    人有206 萬0494元之債權存在。
三、上訴人則以：安怡美容坊向信用卡中心請款之信用卡刷卡消
    費帳款固匯入伊系爭帳戶內，然伊業已將款項全數返還丙○
    ○即安怡美容坊等語，資為抗辯。
四、原審判決被上訴人全部勝訴，上訴人聲明不服，求為判決：
    (一)原判決廢棄，(二)被上訴人在第一審之訴駁回；被上訴人則
    求為判決：駁回上訴。
五、兩造就下列事項並不爭執，堪認為真實（原審卷269 至270
    頁、427頁）：
  (一)安怡美容坊積欠被上訴人稅款計206萬0494元。
  (二)丙○○係安怡美容坊之負責人。
  (三)安怡美容坊與信用卡中心簽訂「特約商店約定書」，並另立
    同意書，將安怡美容坊向信用卡中心請款之信用卡刷卡消費
    帳款逕匯入系爭帳戶，共計463 萬0126元；其時系爭帳戶由
    上訴人與丙○○共同使用。
六、兩造之爭點為：上訴人是否已將安怡美容坊之信用卡刷卡消
    費帳款返還丙○○？
  (一)丙○○自89年9 月2 日起至91年8 月5 日止，擔任安怡美容
    坊之負責人，安怡美容坊與信用卡中心簽訂「特約商店約定
    書」，並另立同意書將安怡美容坊向信用卡中心請款之信用
    卡刷卡消費帳款逕匯入系爭帳戶，共計463 萬0126元，此為
    兩造所不爭執，並有高雄市政府營利事業登記證、財團法人
    聯合信用卡處理中心特約商店約定書、同意書、高雄銀行系
    爭帳戶存款對帳單可憑（原審卷第8 至10頁、40至122 頁）
    ，堪信為真實。
  (二)被上訴人主張：丙○○即安怡美容坊得請求上訴人返還信用
    卡中心匯入系爭帳戶之款項，故丙○○即安怡美容坊對上訴
    人有金錢債權存在等語。上訴人固不否認丙○○即安怡美容
    坊對其就信用卡中心匯入系爭帳戶之款項得請求返還，然辯
    稱：已償還完畢云云。按請求履行債務之訴，原告就其所主
    張債權發生原因之事實，固有舉證之責任，若被告自認此項
    事實而主張該債權已因清償而消滅，則清償之事實，應由被
    告負舉證責任（最高法院28年上字第1920號判例參照）。是
    以上訴人抗辯已將信用卡消費帳款償還丙○○即安怡美容坊
    ，其應就清償之事實，負舉證責任。經查：
  1.證人吳麗珠固證稱：我於89年8 月至94年6 月間任安怡美容
    坊（後改名安儀美容坊、動心美體生活館）會計，丙○○一
    直是負責人，知道丙○○向上訴人借用帳戶，丙○○也說每
    月19、20日向上訴人提領借款，來給付我們薪水；91年7 月
    間因違規被查獲，為變更美容坊名稱，丙○○與上訴人於同
    年8 月間曾對帳一次，結果丙○○提領之金額超過20幾萬元
    ；經營期間只被查獲一次（原審卷第258 至260 頁），然安
    怡美容坊係於90年8 月29日經警查獲違規營業，當時並未變
    更名稱，迄91年8 月6 日始停業，另於91年3 月間在原址設
    立「安儀美容坊」，同年4 月29日變更安儀美容坊負責人為
    陳金珠，同年9 月27日再變更為李少卿，有營業稅稅籍資料
    可稽（原審卷172 至174 頁），上訴人亦稱：91年8 月間丙
    ○○將店盤給他人（原審卷141 頁），顯然吳麗珠就丙○○
    任負責人之起迄時間並不清楚，就雙方會算背景之陳述亦與
    事實不符，則其證詞非無瑕疵，況丙○○亦到庭否認曾按月
    受上訴人交付美容坊收入之金錢（原審卷428 頁），則證人
    吳麗珠所稱丙○○自上訴人帳戶提領借款支付薪水及曾與上
    訴人會算等語，尚難採信。
  2.其次，上訴人辯稱：我將信用卡帳款返還丙○○的方式，是
    美容坊需要支出時，由丙○○或其員工會同我一起去提領款
    項，經常性的提領大約在每月20日前後，且數額較大（原審
    卷29頁、132 頁），然系爭帳戶於安怡美容坊經營期間既由
    上訴人與丙○○共用，則上訴人縱提出自該帳戶多項提領現
    金之紀錄，亦難據以認定該等款項已交付丙○○。
  3.上訴人於本院另辯稱：上開信用卡刷卡帳款，上訴人是用匯
    款方式，轉入丙○○在高雄銀行文化中心分行之0000000000
    00號帳戶等語。經本院調閱丙○○戶名之該帳戶後，具狀陳
    稱其匯入該帳日之日期及金額為：於89年9 月4 日匯入83萬
    6535元；89年10月5 日匯入65萬4960元；89年11月4 日匯入
    73萬7350元；89年12月5 日匯入72萬2220元；90年2 月5 日
    匯入64萬7040元；90年3 月5 日匯入59萬3670元；90年4 月
    6 日匯入65萬1770元，合計484 萬3545元等語（本院卷58頁
    ）。惟上訴人並未提出任何匯款單據以證明係其匯款之事實
    。況丙○○自89年9 月2 日起至91年8 月5 日止任安怡美容
    坊負責人，有上述稅籍資料可稽，即丙○○自89年9 月始接
    手經營該美容坊，上訴人不可能於9 月初尚未有營收入其帳
    戶之時，即匯款予丙○○，且高於89年8 月3 日至同年9 月
    4 日止（同年9 月2 日之前負責人為張滿男，見原審卷170
    頁），信用卡中心將安怡美容坊刷卡帳款匯入上訴人系爭帳
    戶之28萬4630元多達55萬餘元，且上開匯款資料，最後一筆
    匯款在90年4 月6 日，其時丙○○任負責人僅7 個月，上訴
    人竟匯款入丙○○帳戶多達484 萬餘元，亦不合於上訴人所
    稱「返還安怡美容坊借用系爭帳戶期間刷卡帳款」之事實。
    是上訴人此部分所辯，非但與其於原審所稱之還款方式、金
    額不同，且無證據以資證明，核無足採。
  (三)從而，丙○○即安怡美容坊刷卡消費帳款匯入系爭帳戶之款
    項計有463 萬0126元，而上訴人無法舉證證明已將該等款項
    返還丙○○，則被上訴人以丙○○即安怡美容坊積欠其稅款
    206 萬0494元為由，請求確認丙○○即安怡美容坊對上訴人
    有206萬0494 元之債權存在，即有理由。
七、綜上，被上訴人請求確認丙○○即安怡美容坊對上訴人有
    206 萬0494元之債權存在，即有理由。原審為被上訴人勝訴
    判決，於法並無不合。上訴意旨指摘原判決不當，求予廢棄
    改判，為無理由，應予駁回其上訴。兩造其餘攻擊、防禦，
    於終局判決不生影響，爰不予一一論述，併此敘明。
據上論結，本件上訴為無理由，依民事訴訟法第449 條第1 項、
第78條，判決如主文。
中    華    民    國    97    年    6     月    10    日
                            民事第一庭
                                審判長法官  黃金石
                                法      官  林健彥
                                法      官  謝肅珍
以上正本證明與原本無異。
如對本判決上訴，須於判決送達後20日內向本院提出上訴狀，其
未表明上訴理由者，應於上訴後20日內向本院提出上訴理由書（
均須按他造當事人之人數附繕本）。上訴時應提出委任律師或具
有律師資格之人之委任狀，並依附註條文規定辦理。
中    華    民    國    97    年    6     月    10    日
                                書  記  官  蘇恒仁
附註：
民事訴訟法第466 條之1 ：
對於第二審判決上訴，上訴人應委任律師為訴訟代理人，但上訴
人或其法定代理人具有律師資格者，不在此限。
上訴人之配偶、三親等內之血親、二親等內之姻親，或上訴人為
法人、中央或地方機關時，其所屬專任人員具有律師資格並經法
院認適當者，亦得為第三審訴訟代理人。
第1 項但書及第2 項情形，應於提起上訴或委任時釋明之。


司法院資訊處製作；財團法人民間司法改革基金會備份。
